【裁判字號】    98,中簡上,689
【裁判日期】    980908
【裁判案由】    詐欺
【裁判全文】
臺灣臺中地方法院刑事判決           98年度中簡上字第689號
上  訴  人
即  被  告  乙○○
上列上訴人因詐欺案件，不服本院98年度中簡字第1507號中華民
國98年5月1日第一審簡易判決（偵查案號：臺灣臺中地方法院檢
察署98年度偵字第8491號）及移送併辦（同署98年度偵字第1480
2號），提起上訴，本院判決如下：
    主  文
上訴駁回。
    犯罪事實
一、乙○○明知金融機構帳戶係供本人使用之重要理財工具，關
    係個人財產、信用之表徵，且可預見存摺、金融卡、印章及
    其密碼如交予他人使用，而未加以闡明正常用途，極易被利
    用作為與財產有關之犯罪工具，使犯罪更難查緝，竟不顧他
    人可能遭受財產上損害之危險，而基於縱若其所提供之金融
    機構帳戶被利用作為遂行他人詐欺取財之行為使用，亦不違
    背其本意之幫助犯意，於97年12月17日至98年1 月16日間某
    日，在不詳地點，以不詳之代價，將其所申辦之臺中市第二
    信用合作社水湳分社帳戶（帳號00000000000000號）之金融
    卡（含提款密碼），交付予真實姓名、年籍不詳之人，容任
    其所屬之詐欺集團成員使用其帳戶以遂行詐欺取財犯罪。而
    該詐欺集團成員，即共同基於意圖為自己不法所有之犯意聯
    絡，於98年1 月16日中午12時許，撥打電話予王耀坤，分別
    以司法警察及書記官之名義，偽稱因王耀坤涉及洗錢案件，
    須將其名下帳戶內之存款匯入指定監管帳戶，致王耀坤陷於
    錯誤，而依其指示於同日至花蓮市○○路163 號國泰世華商
    業銀行花蓮分行臨櫃將新臺幣19萬5000元匯入上開帳戶。旋
    即由詐騙集團成員提領一空。嗣王耀坤發覺受騙，報警而循
    線查悉上情。
二、案經王耀坤訴由臺中市警察局第二分局報告臺灣臺中地方法
    院檢察署檢察官偵查後聲請簡易判決處刑及移送併辦。
    理  由
壹、證據能力部分：
    按被告以外之人於審判外之陳述，雖不符前4 條之規定，而
    經當事人於審判程序同意作為證據，法院審酌該言詞陳述或
    書面陳述作成時之情況，認為適當者，亦得為證據。當事人
    、代理人或辯護人於法院調查證據時，知有第159條第1項不
    得為證據之情形，而未於言詞辯論終結前聲明異議者，視為
    有前項之同意，刑事訴訟法第159條之5定有明文。經查，被
    害人王耀坤於警詢中之陳述，對被告而言，其性質雖屬傳聞
    證據，然其警詢筆錄之內容，業經本院審理時予以提示並告
    以要旨，且經檢察官及被告表示意見，當事人已知上述筆錄
    乃傳聞證據，均未於言詞辯論終結前對該筆錄內容異議，依
    前揭規定，擬制同意作為證據，本院審酌上開筆錄作成時，
    並無不當取供之情形，認為以之作為本案之證據亦屬適當，
    是被害人王耀坤於警詢中之陳述自具有證據能力，合先敘明
    。
貳、認定犯罪事實所憑之證據及論罪科刑：
一、訊據上訴人即被告乙○○（下稱被告）固供承前揭臺中市第
    二信用合作社水湳分社帳戶（帳號00000000000000號）為伊
    所申辦等情，惟矢口否認有何幫助詐欺取財犯行，辯稱：伊
    申請帳戶是公司發薪水要用，因為怕密碼忘記，所以把密碼
    寫在卡片上，又因每天上班、上課，非常忙碌，未發現金融
    卡遺失，直到警察通知，才知道金融卡被詐騙集團的人拿去
    用云云。惟查：
  (一)上開臺中市第二信用合作社水湳分社帳戶，係被告所開設乙
    節，除經被告於本院審理中供承在卷外，並有臺中市第二信
    用合作社水湳分社函附之上開帳戶開戶資料、乙○○身分證
    影本、存摺存款戶綜合約定書、新開戶登錄單、存摺類清檔
    明細查詢明細頁各1 份附卷可稽。又證人即被害人王耀坤於
    犯罪事實欄一、所載時間，遭人以如犯罪事實欄一、所載之
    詐術詐騙，致陷於錯誤，而匯款至被告之前揭臺中市第二信
    用合作社水湳分社帳戶等情，業據證人王耀坤於警詢時證述
    甚詳，並有被害人王耀坤提出之錯誤，而依其指示於同日至
    花蓮市○○路163號國泰世華商業銀行匯出匯款回條聯影本1
    紙在卷足憑，是被告所有之上開臺中市第二信用合作社水湳
    分社帳戶確實遭不詳姓名年籍成年人士作為詐欺取財使用無
    訛。
  (二)被告雖辯稱：前揭帳戶之金融卡及密碼係遺失云云。惟金融
    帳戶之金融卡遺失者，只要帳戶之所有人向金融機構辦理掛
    失止付，詐欺集團將無法提領詐得金額，且詐欺集團成員若
    未取得原帳戶之所有人同意而加以使用，則費盡心思所詐得
    金額亦有可能遭原帳戶所有人以掛失補發方式提領一空，而
    詐騙所得之金額動輒上萬元，遠較購買或承租帳戶使用之微
    薄款項為鉅，是衡情詐欺集團不致以遺失或竊得等無法掌控
    之帳戶，作為詐騙被害人出入往來帳戶，而甘冒可能遭原帳
    戶所有人凍結帳戶補辦存摺資料領款，致無法提領之風險。
    因此，本件被告上開帳戶存摺及金融卡等物，若係遺失或遭
    竊而落入詐欺集團成員之手，詐欺集團為避免上述風險，衡
    情當不致於使用該帳戶行騙。再觀諸被告所有上開帳戶之交
    易情形，其自95年4 月12日開戶後，資金進出之情形不多，
    但尚屬正常，直至97年12月17日帳戶餘額剩餘27元，98年 1
    月7 日轉帳存入5998元後，旋於當日遭提領6000元，帳戶餘
    額僅剩19元，而於98年1月16日即有被害人王耀坤匯入19500
    0 元，旋於同日及翌日遭提領一空，有上開帳戶存摺類清檔
    明細查詢明細頁1 份在卷足憑。此又與一般將帳戶交給詐騙
    集團成員之前，會將帳戶內原有存款儘量提領，以避免自身
    損失情形相符。從而，堪認被告所有之上開帳戶金融卡及密
    碼，係經被告交付予他人使用，並非單純遺失。
  (三)按刑法上之故意，可分為直接故意與不確定故意（間接故意
    ），所謂「不確定故意」，係指行為人對於構成犯罪之事實
    ，預見其發生而其發生並不違背其本意者，刑法第13條第2
    項定有明文；復以幫助犯成立之要件，除須有幫助行為外，
    須行為人有幫助之故意，而其故意內涵，除須行為人對其所
    實施幫助行為有違法性之認識或有認識之可能外（構成要件
    故意或故意責任），尚須對於正犯所實施犯罪行為有具體之
    認識或有認識之可能性，亦即從犯對於正犯所實施之全部犯
    罪構成要件該當性之事實應有所認識或有認識之可能性。
  (四)衡情任何人均可辦理金融機構帳戶存摺使用，是如無正當理
    由，實無使用他人存摺使用之理，而金融機構帳戶存摺亦事
    關個人財產權益之保障，其專有性甚高，除非本人或與本人
    具親密關係者，難認有何理由可自由流通使用該存摺。又一
    般人均有妥為保管及防止他人任意使用金融帳戶之存摺等物
    之認識，縱特殊情況偶需交付他人使用，亦必深入瞭解用途
    及合理性，始予提供，且該等專有物品如落入不明人士手中
    ，而未加以闡明正常用途，極易被利用為與財產有關之犯罪
    工具，此為吾人依一般生活認知所易於體察之常識，而有犯
    罪意圖者，非有正當理由，竟徵求他人提供帳戶，客觀上可
    預見其目的，係供為某筆資金之存入，嗣再行領出之用，且
    該筆資金之存入及提領過程係有意隱瞞其流程及行為人身分
    曝光之用意，一般人本於一般認知能力均易於瞭解；尤以邇
    來因詐欺取財集團猖獗，報章媒體屢屢報導其均以蒐購人頭
    帳戶作為其詐欺取財供匯款之工具，政府並因而於電子或平
    面媒體廣為宣導防止民眾受騙。查被告為26歲之成年女子，
    於本院審理中自承曾從事服飾販賣業，其具有工作經驗，為
    智慮成熟之成年人，應可預見將其上開臺中市第二信用合作
    社水湳分社帳戶之金融卡及其密碼提供他人使用，將幫助他
    人實施詐欺取財犯罪，但仍將其上開帳戶之存摺、印章、提
    款卡及其密碼交付於他人使用，顯具縱有人以其該等金融機
    構帳戶實施詐欺取財之犯罪，亦不違背其等本意之幫助意思
    至明。
  (五)綜上所述，被告前開辯解，顯係事後卸責之詞，不足採信。
    本件事證明確，被告幫助詐欺取財之犯行，堪以認定。
二、查該收受被告上開臺中市第二信用合作社水湳分社帳戶金融
    卡（含密碼）之不詳姓名年籍成年人士，意圖為自己不法之
    所有，於如犯罪事實欄一、所載之時間，對被害人王耀坤施
    用如犯罪事實欄一、所載之詐術，致被害人王耀坤陷於錯誤
    ，而接續匯款至被告上開臺中市第二信用合作社水湳分社帳
    戶，核其所為，係犯刑法第339條第1項之詐欺取財罪。被告
    將上開帳戶之金融卡（含密碼），提供予不詳姓名年籍成年
    人士作為詐欺取財犯罪之指定匯款帳戶，乃係基於幫助不詳
    姓名年籍成年人士詐欺取財之不確定故意，而被告提供上開
    帳戶之行為，要屬詐欺取財構成要件以外之行為，則被告應
    屬以幫助之意思，參與詐欺取財構成要件以外之行為，核其
    所為，係犯刑法第30條第1項前段、第339條第1 項之幫助詐
    欺取財罪，並依刑法第30條第2項之規定，按正犯之規定減
    輕其刑。原審以被告罪證明確，適用刑事訴訟法第449條第1
    項、第454條，刑法第30條、第339條第1項、第41條第1項前
    段、刑法施行法第1條之1第1項、第2項前段，並審酌被告犯
    罪之動機、所生之損害、犯罪後否認犯行等一切情狀，量處
    有期徒刑3月，如易科罰金，以新臺幣1 千元折算1日，其認
    事用法並無違誤，量刑亦稱妥適，被告上訴意旨仍執前詞，
    否認犯罪而指摘原判決不當，為無理由，應予駁回。另臺灣
    臺中地方法院檢察署以98年度偵字第14802 號所移送併辦之
    犯罪事實，與本案之犯罪事實完全相同，，本院業已併予審
    理，附予敘明。
據上論斷，應依刑事訴訟法第455條之1第1項、第3項、第368 條
、第364條，判決如主文。
本案經檢察官甲○○到庭執行職務。
中    華    民    國    98    年     9    月     8    日
                  刑事第四庭  審判長法  官  朱光國
                                    法  官  林慧英
                                    法  官  唐光義
上正本證明與原本無異。
本件不得上訴。
                                    書記官  黃聖心
中    華    民    國    98    年     9    月     8    日
附錄論罪科刑法條：
刑事訴訟法第455條之1
（對簡易判決不服之上訴）
對於簡易判決有不服者，得上訴於管轄之第二審地方法院合議庭
。
依第 451 條之 1 之請求所為之科刑判決，不得上訴。
第 1 項之上訴，準用第 3 編第 1 章及第 2 章除第 361 條外之
規定。
對於適用簡易程序案件所為裁定有不服者，得抗告於管轄之第二
審地方法院合議庭。
前項之抗告，準用第 4 編之規定。
刑事訴訟法第368條
（上訴無理由之判決）
第二審法院認為上訴無理由者，應以判決駁回之。
刑事訴訟法第364條
（第一審程序之準用）
第二審之審判，除本章有特別規定外，準用第一審審判之規定。


司法院資訊處製作；財團法人民間司法改革基金會備份。
